【裁判字號】    92,簡,677
【裁判日期】    921003
【裁判案由】    勞保
【裁判全文】
臺北高等行政法院判決                              九十二年度簡字第六七七號
    原      告  甲○○
    被      告  勞工保險局
    代  表  人  廖碧英總經理.
    訴訟代理人  丙○○
                乙○○
右當事人間因勞保事件，原告不服行政院勞工委員會中華民國九十一年六月十八日台
九十勞訴字第○○五四○四七號訴願決定，提起行政訴訟。本院判決如左：
    主  文
原告之訴駁回。
訴訟費用由原告負擔。
    事  實
一、事實概要：緣東聯光訊玻璃股份有限公司前被保險人即原告以於民國（下同）八
    十八年八月二十三日於工作中被模具夾傷右手腕，申請九十年一月五日至九十年
    四月十七日職業傷害傷病給付。案經被告審查，以其所患為普通疾病，乃於九十
    年七月十六日以九十保給字第六○四六四四五號書函核定發給住院期間普通疾病
    傷病給付。原告不服，申請審議，遭審定駁回，提起訴願，亦遭決定駁回，遂提
    起本件行政訴訟。
二、兩造聲明：
  (一)原告聲明：1.訴願決定、審議審定及原處分均撤銷，並命被告應按職業病之標準
                ，為保險給付之核定。
              2.訴訟費用由被告負擔。
  (二)被告聲明：1.駁回原告之訴。
              2.訴訟費用由原告負擔。
三、兩造之爭點：原告所患是否屬職業病？
  (一)原告主張之理由：
    1.行政院勞工委員會認為，原告於八十八年八月二十三日是否在工作中受傷，並
      無具體事證。又以財團法人長庚紀念醫院九十年七月六日九十長庚醫北字第二
      二五號函載：「甲○○君於八十九年十一月二十四日初診，未主訴右手腕受傷
      多久，從Ｘ光片判斷，應有十年以上舟狀骨骨折而後變成關節炎，近半年才有
      關節炎症狀。」原告雖稱所患係因長期工作所致，惟原告並未檢具更具體詳細
      之資料證明其所患與長期從事該工作有關，故依卷附之資料尚難認定其所患與
      該工作有因果關係而可視為職業病。因而駁回原告之訴願。
    2.按「被保險人因執行職務而致傷害或職業病不能工作，以致未能取得原有薪資
      ，正在治療中者，自不能工作之第四日起，發給職業傷害補償費或職業病補償
      費。」勞工保險條例第三十四條第一項定有明文。原告所患之右手腕關節炎，
      如係因長期工作所致，即屬於職業病。查經財團法人長庚紀念醫院林口醫學中
      心程俊穎醫師所出具之勞工保險殘廢診斷書之記載，原告之傷病為「右舟狀骨
      骨折未癒合併手腕關節炎」，原告就該病症自八十九年十一月二十四日起就診
      ，並於九十年一月三日及九十一年三月十三日住院接受手術治療。殘廢遠因為
      「舟狀骨骨折」，近因為「骨折未癒合關節炎」，殘廢部位為「右手腕」，醫
      師在其他既往症及殘廢部位輿程度欄內，載明「舟狀骨骨折的痛程可能沒有症
      狀而誤診，但經工作負荷而隨時間出現關節炎症狀。」就此，林口長庚醫院程
      俊穎醫師已明白認定原告右手腕舟狀骨骨折病程可能沒有症狀而誤診，但原告
      右手腕是經「工作負荷」而隨時間出現關節炎。也就是說，縱使原告右手腕舟
      狀骨骨折不是出自於職業傷害，但是右手腕關節炎是因長時間工作負荷所造成
      ！而原告之工作環境定必須使用鐵鎚、銅鎚、手握式電動砂輪機、電鑽機等振
      動性機械來從事模具整合設計維修工作，期間約達五年。因此，原告右手腕關
      節炎確係長期從事振動性工作，因工作負荷所導致。
    3.被告引用長庚紀念醫院九十年七月六日九十長庚醫北字第二二五號函雖載：「
      甲○○君於八十九年十一月二十四日初診，未主訴右手腕受傷多久，從Ｘ光片
      判斷，應有十年以上舟狀骨骨折而後變成關節炎，近半年才有關節炎症狀」等
      語，所作出之判斷，係認為原告在八十八年八月二十三日工作中並未遭受職業
      傷害。但原告提起訴願時，係主張所患右手腕關節炎因長期工作所致。前揭長
      庚醫院函並未說明從舟狀骨骨折變成關節炎是否係因「工作負荷」所致？還是
      係自然發生？故此尚不足為原告所患非職業病之證明。被告應該再徵詢長庚醫
      院，原告右手腕關節炎，是否如同前揭程俊穎醫師所述係「經工作負荷而隨時
      間出現」？果係如此，原告右手腕關節炎即係因長期工作所致，即係執行職務
      所致者，而為職業病。
    4.被告就本案之審查，未盡第一時間到事發現場進行調查，錯誤在先，又在九十
      年七月十六日九十保給字第六○四六四四五號函覆原告之給付說明、九十年十
      二月十九日九十保給字第一○二七五四五號函行政院勞工委員會之訴願答辯書
      及本案訴訟答辯書，略就長庚醫院所提之病程及病狀乙節，刪詞減字，前後出
      現數種不同說法，亦未載明其洽調病歷資料係從何而來，如何取得，未說明其
      發文日期及文號，疑點甚多，顯不足採信。而被告所有辯稱內容獨漏沒症狀及
      近半年才有關節炎症狀等部分，該部分之事實足以構成原告右手腕症視為職業
      病之要因。又當初被告僅草率訪查投保單位之保險承辦人，而據其書面聲稱無
      人目擊等之不完整調查結果而否定原告右手腕疾之因果關係，企圖減輕被告依
      法應負之義務。
    5.綜上所述，原告右手腕關節炎係長期工作負荷所致，亦屬執行職務所致，依勞
      工保險條例第三十四條第一項之規定，屬於職業病。原告生活情況符合社會救
      助調查辦法第十二條第二款低收入戶標準，目前過著持續性惡劣的困苦生活，
      身心、精神、經濟壓力接續而來，承受壓力之大，非一般人所能想像，精神上
      隨時有潰散之慮。請求法官就前開多項疑義抽絲剝繭，以釐清真相。
  (二)被告主張之理由：
    1.按「被保險人遭遇普通傷害或普通疾病住院診療，不能工作，以致未能取得原
      有薪資，正在治療中者，自不能工作之第四日起，發給普通傷害或普通疾病補
      助費。」「被保險人因執行職務而致傷害或職業病不能工作，以致未能取得原
      有薪資，正在治療中者，自不能工作之第四日起，發給職業傷害補償費或職業
      病補償費．．．前項因執行職務而致傷病之審查準則，由中央主管機關定之。
      」勞工保險條例第三十三條及第三十四條分別定有明文。
    2.查本件原告以八十八年八月二十三日於工作中被模具夾傷右手腕，檢據向被告
      申請九十年一月五日至九十年四月十七日職業傷害傷病給付。據九十年四月十
      七日財團法人長庚紀念醫院林口醫學中心之傷病診斷書載略，九十年一月三日
      手術，右手腕關節炎，部份關節固定。另據台北長庚紀念醫院於同年七月二十
      七日以出具之診斷證明書載略，依病人病史許君於幼時即受傷骨折未有症狀，
      八十八年八月再受傷而致發現關節炎。案經被告向長庚紀念醫院洽詢原告之病
      歷資料，據該院函覆，許君未明確主訴右手腕受傷多久，從Ｘ光片判斷應十年
      以上舟狀骨折而後變成關節炎，近半年才有關節炎症狀。另被告訪查原告所屬
      公司，據稱許君任模具組技術員，其於八十八年八月二十三日是否在工作中受
      傷，公司並不知情，因當日許君仍正常上下班，且無同事目擊該事故，無法認
      定係工作中受傷。據此，被告乃核定原告所請不得視為職業傷害，應按普通傷
      病核給一、九二○元傷病給付。原告不服，先後向勞工保險監理委員會及行政
      院勞工委員會，申請爭議審議與提起訴願均遭駁回。
    3.原告訴稱其關節炎係長時間工作負荷所造成云云。惟據長庚紀念醫院函覆，依
      病人病史許君於幼時即受傷骨折未有症狀，且其右手腕受傷，從Ｘ光片判斷應
      為十年以上舟狀骨折而後變成關節炎；故顯與此次受傷無關。又據公司表示，
      無人目擊原告於當日有發生職業傷害事故，且其無法具體舉證所患確屬職業傷
      害，是所訴顯無理由。
    理  由
一、按「被保險人遭遇普通傷害或普通疾病住院診療，不能工作，以致未能取得原有
    薪資，正在治療中者，自不能工作之第四日起，發給普通傷害或普通疾病補助費
    。」、「被保險人因執行職務而致傷害或職業病不能工作，以致未能取得原有薪
    資，正在治療中者，自不能工作之第四日起，發給職業傷害補償費或職業病補助
    費。．．．前項因執行職務而致傷病之審查準則，由中央主管機關定之。」勞工
    保險條例第三十三條及第三十四條分別定有明文。
二、本件原告係東聯光訊玻璃股份有限公司被保險人，以其於八十八年八月二十三日
    於工作中被模具夾傷右手腕為由，檢具長庚醫院林口分院九十年四月十七日出具
    之傷病診斷書，向被告申請九十年一月五日至九十年四月十七日職業傷害傷病給
    付。案經被告審查，以其所患為普通疾病，乃於九十年七月十六日以九十保給字
    第六○四六四四五號書函核定發給住院期間普通疾病傷病給付。原告不服，申請
    審議，遭審定駁回，提起訴願，亦遭決定駁回等情，有勞工保險給付申請書、被
    告上開函、勞工保險監理委員會審議勞工保險爭議事項審定書及行政院勞工委員
    會訴願決定書等附卷可稽，且為兩造所不爭執，堪信為真實。
三、查原告申請本件傷病給付時，所檢具之長庚紀念醫院林口分院九十年四月十七日
    出具之勞工保險傷病診斷書「醫療經過」欄記載：「九十年一月三日手術，右手
    腕關節重建部份關節固定。」等語，另據台北長庚紀念醫院於同年七月二十七日
    出具之診斷證明書「醫囑」欄則記載：「依病人病史：小孩即受傷骨折未有症
    狀，八十八年八月再受傷而致發現關節炎。八十八年八月受傷骨折因工作負荷
    下而致二年即發生關節炎。」等語。被告受理後，向長庚紀念醫院洽詢原告之病
    歷資料，據該院九十年七月六日（９０）長庚醫北字第二二二五號函復：「右手
    腕受傷多久病人未明確主訴，從Ｘ光片判斷應十年以上舟狀骨折而後變成關節炎
    ，近半年才有關節炎症狀。」等語，足證前揭診斷書所載「受傷骨折」一節，要
    屬不足採信。
四、次查被告派員訪查原告所屬公司，據稱許君任模具組技術員，其於八十八年八月
    二十三日是否在工作中受傷，公司並不知情，因當日許君仍正常上下班，且無同
    事目擊該事故，無法認定係工作中受傷。有勞工保險局業務訪查訪問紀錄在卷可
    憑，衡之常情，苟原告確係於八十八年八月二十三日上班時工作中受傷，豈有公
    司員工不知情之理。其所為工作中被模具夾傷右手腕一節，未據提出確切證據，
    資以證明，洵不足採。
五、原告主張其關節炎係長時間工作負荷所造成云云；但查：(一)據長庚紀念醫院函覆
    ，依病人病史許君於幼時即受傷骨折未有症狀，且其右手腕受傷，從Ｘ光片判斷
    應為十年以上舟狀骨折而後變成關節炎；故顯與此次受傷無關。(二)原告主張手腕
    關節炎是因長時間工作負荷所造成。因原告之工作環境定必須使用鐵鎚、銅鎚、
    手握式電動砂輪機、電鑽機等振動性機械來從事模具整合設計維修工作，期間約
    達五年云云，核與前揭長庚紀念醫院「應為十年以上舟狀骨折而後變成關節炎」
    之診斷不符。(三)原告申請本件傷病給付時，係主張職業傷害，而非職業病，有勞
    工保險給付申請書「傷病分類」欄之註記可證，原告於被告否准其傷病給付之申
    請後，始為此項主張，核非申請事項，自非本院審理範疇。原告此項主張，殊不
    足採。
六、原告主張被告就本案之審查，未盡第一時間到事發現場進行調查，錯誤在先云云
    ；但查勞工保險條例並未有被告須第一時間赴事發現場調查之相關規定，且原告
    主張其係八十八年八月二十三日上班時受傷，而原告係九十年四月十七日始提出
    本件申請，要無所謂第一時間至事發現場調查之餘地。另原告主張被告九十年七
    月十六日九十保給字第六○四六四四五號函覆原告之給付說明、九十年十二月十
    九日九十保給字第一○二七五四五號函行政院勞工委員會之訴願答辯書及本案訴
    訟答辯書，略就長庚醫院所提之病程及病狀乙節，刪詞減字，前後出現數種不同
    說法，亦未載明其洽調病歷資料係從何而來，如何取得，未說明其發文日期及文
    號，疑點甚多，顯不足採信云云。但查，被告如何為本件處分，其審查經過，業
    如前述，原告空言主張，洵不足採。
七、綜合上述，原告主張於工作中被模具夾傷右手腕為由，申請職業傷害傷病給付。
    案經被告審查，以其所患為普通疾病，核定發給住院期間普通疾病傷病給付。核
    無不合，審議審定及訴願決定遞予維持，亦無違誤，原告仍執前詞，訴請撤銷，
    ，併請判命被告應改依職業傷害傷病給付，均為無理由，應予駁回。
據上論結，本件原告之訴為無理由，爰依行政訴訟法第九十八條第三項前段，判決如
主文。
中      華      民      國    九十二    年      十      月      三      日
                 臺 北 高 等 行 政 法 院   第 六 庭
                                           法    官  闕銘富
右為正本係照原本作成。
本件以訴訟事件所涉及之法律見解具有原則性者為限，始得於本判決送達後二十日內
向本院提出上訴狀並表明上訴理由，如已於本判決宣示後送達前提起上訴者，應於判
決送達後二十日內補具上訴理由書（均按他造人數附繕本），且經最高行政法院許可
後方得上訴。
中      華      民      國    九十二    年      十      月      三      日
                                           書 記 官  吳芳靜


司法院資訊處製作；財團法人民間司法改革基金會備份。
